【裁判字號】    97,訴,861
【裁判日期】    971125
【裁判案由】    強盜等
【裁判全文】
臺灣桃園地方法院刑事判決               97年度訴字第861號
公  訴  人  臺灣桃園地方法院檢察署檢察官
被      告  乙○○
上列被告因竊盜案件，經檢察官提起公訴（97年度偵字第651 號
），被告在本院準備程序中就被訴事實為有罪之陳述，經本院裁
定由獨任法官改依簡式審判程序審判後，本院判決如下︰
    主  文
乙○○幫助逾越安全設備竊盜，累犯，處有期徒刑伍月，如易科
罰金，以新臺幣壹仟元折算壹日。
    事  實
一、乙○○前曾二次因違反毒品危害防制條例案件，經臺灣板橋
    地方法院以九十五年度簡字第五二三０號、第五八八五號判
    決各判處有期徒刑六月確定，上開二罪嗣經臺灣板橋地方法
    院以九十六年度聲減字第四二五四號裁定分別減刑，並定應
    執行刑為有期徒刑五月確定後，於民國九十六年八月二十一
    日期滿出監，執行完畢（構成累犯）。
二、詎乙○○猶不知悔改，其於九十六年十二月二十日上午十一
    時許，在其所承租，位於桃園縣桃園市○○路一七０巷七樓
    之四之住處內，經男友甲○○告知，擬至隔鄰即博愛路一七
    ０巷七樓之二之住戶行竊，並要求其先到隔壁住戶按壓門鈴
    ，試探該戶是否有人在家後，明知甲○○有行竊隔鄰住戶之
    意，竟仍基於幫助甲○○犯逾越安全設備竊盜罪之犯意，於
    上開時間、地點，至上址一七０巷七樓之二住戶門前按壓門
    鈴，確認無人應門後返回其住處，告訴甲○○該戶無人在家
    ，甲○○得知前情，即意圖為自己不法之所有，基於竊盜犯
    意，於稍後時間，徒手攀越隔鄰七樓之二作為安全設備之窗
    戶後進入屋內，翻找財物。旋甲○○在該戶屋內搜尋財物之
    際，適逢住戶丙○○偕友人蕭育騏返家，留蕭育騏在該處大
    樓一樓門口等待，獨自進入屋內取物，甲○○見狀，竟易其
    竊盜犯意為強盜犯意，趁丙○○不查之際，由後以毛巾矇住
    丙○○雙眼，再用吹風機之電線綑住丙○○雙手，喝令陳女
    坐在椅子上，並恫稱：「不聽的話，我會緊張，會拿刀殺妳
    」等語，致使丙○○不能抗拒，遂任甲○○在屋內搜刮其所
    有之現金新臺幣（下同）四萬二千元、行動電話二支、身分
    證一張及上海銀行信用卡一張（甲○○涉嫌強盜等案件，由
    本院另行審結）。甲○○得手後，乃自丙○○屋內啟門離開
    ，返回隔壁乙○○之住處內，囑乙○○下樓，為其在路上隨
    機招得由不知情之吳榮達所駕駛之計程車，停在該處大樓門
    口，再由乙○○上樓通知甲○○後，乙○○先乘電梯下樓，
    與吳榮達在車上等待甲○○，甲○○則隨後搭乘電梯下樓。
    旋甲○○走至一樓大門口時，恰逢丙○○已自行掙脫綁縛下
    樓，在該處向蕭育騏求助，甲○○為求脫困，乃先發制人，
    將手中財物擲向蕭育騏（傷害蕭育騏部分未據告訴），趁蕭
    某閃避之際奪門而出，搭上吳榮達在該處等待之計程車後逃
    離現場。嗣於當日上午十一時三十五分許，甲○○改乘ＨＹ
    Ｚ—七五六號贓車附載乙○○，行經桃園縣桃園市○○街二
    十二號對面停車場時，因未戴安全帽遭警攔查，心虛之際連
    人帶車摔倒在地，甲○○隨即棄車攀牆逃離現場，乙○○則
    當場為警查獲。
三、案經桃園縣政府警察局桃園分局移送臺灣桃園地方法院檢察
    署檢察官偵查起訴。
    理  由
一、後引證人丙○○、蕭育騏、吳榮達於警詢中之指述，以及丙○○出具之贓物領據，雖均係被告以外之人於審判外以言詞
    或書面所為之陳述，惟本件係以簡式審判程序審理之案件，
    依刑事訴訟法第一百五十九條第二項規定，本即不適用傳聞
    證據排除法則，故此部分證據均有證據能力。再者，上開三
    名證人與甲○○於檢察官偵查中之證詞，雖亦為前述之傳聞
    證據，惟程序上渠等在事前均已依法具結，被告又自承犯罪
    ，亦未請求傳喚證人，等如已放棄反對詰問權之行使，其採
    證過程並無瑕疵可指，渠等陳述復核無顯不可信之情況，故
    此部分證據依刑事訴訟法第一百五十九條之一第二項規定，
    亦有證據能力。至於後述之其餘證據依法原則上均有證據能
    力，被告亦未對其證據能力有何抗辯，參酌最高法院九十七
    年度台上字第一０六九號判決意旨，此部分證據具有證據能
    力之法律依據，即不再贅。
二、訊據被告乙○○坦承於上揭時間、地點，為甲○○行竊隔壁
    住戶之便，先行前往該戶按壓門鈴探路，而甲○○亦果然在
    其確認無人後，獨自前往該戶行竊，惟在甲○○行竊過程中
    ，適逢屋主丙○○獨自返家，甲○○乃綑綁並矇住丙○○雙
    眼後洗劫屋內財物，逃離現場，旋甲○○在收拾行裝離去之
    際，復在大樓一樓出口處遇見丙○○及丙○○之友蕭育騏，
    雙方推擠後仍為甲○○成功兔脫，並與被告搭上不知情之計
    程車司機吳榮達所駕駛之計程車離去等事實不諱，核與證人
    甲○○、丙○○、蕭育騏、吳榮達分別於警詢或檢察官偵查
    中證述之情節相符（甲○○部分見偵查卷第一五五頁；丙○○部分見偵查卷第三十一頁、第一二二頁；蕭育騏部分見偵
    查卷第三十四頁、第一二三頁；吳榮達部分見偵查卷第四十
    一頁、第一二０頁），此外，復有丙○○出具之贓物領據一
    份附卷可稽（偵查卷第四十九頁），足認被告前開自白與事
    實相符，可以採信。本件事證明確，被告犯行洵堪認定，應
    依法論科。
三、按刑法上之幫助犯，係從屬於正犯而成立，並無獨立性，故
    幫助犯須對正犯之犯罪事實，具有共同認識而加以助力，始
    能成立，其所應負責任，亦以與正犯有同一認識之事實為限
    ，若正犯所犯之事實，超過其共同認識之範圍時，則幫助者
    事前既不知情，自不負責，最高法院著有七十五年度台上字
    第一五０九號判決足資參考，又窗戶依最高法院四十五年台
    上字第一四四三號判例見解，係刑法第三百二十一條第一項
    第二款所稱之其他安全設備。經查，被告先為甲○○前去按
    壓隔壁丙○○住處門鈴，確認無人後再告知甲○○前去行竊
    ，已如前述，其在本院審理時並陳稱：我有看到甲○○是從
    隔壁的窗戶爬過去等語，是則，在被告主觀認知，其按壓丙○○住處門鈴，有幫助甲○○逾窗行竊之意甚明，且被告前
    開所為，雖為甲○○行竊提供一定助力，惟究非結夥把風等
    一類直接參與竊盜犯罪者可比，是故，被告所為，應就其所
    得預見之範圍，即甲○○攀窗行竊之犯罪部分成立幫助犯，
    至於甲○○在行竊時適逢丙○○返家，乃變更原先之犯罪決
    意，改而洗劫丙○○財物，此部分犯行既不在被告所能預見
    之範圍內，自不能令被告為該部分犯行負責，併予敘明。核
    被告所為，係犯刑法三十條第一項前段、第三百二十一條第
    一項第二款之幫助逾越安全設備竊盜罪。被告前有如事實欄
    所示之科刑及執行情形，有其臺灣高等法院被告前案紀錄表
    在卷足憑，其於前案有期徒刑執行完畢後，五年內故意再犯
    本案有期徒刑以上刑之罪，係累犯，應依刑法第四十七條第
    一項規定加重其刑。被告係幫助犯，考量其給予甲○○之助
    力有限，犯後亦坦承犯行，爰依刑法第三十條第二項規定減
    輕其刑。被告之刑同時有加重及減輕之情形，依刑法第七十
    一條第一項規定，先加後減之。爰審酌被告幫助甲○○行竊
    ，其犯罪動機、目的均無可取，間接對丙○○造成財物損失
    ，原不宜輕縱，姑念其犯後坦承犯行，態度尚稱良好，檢察
    官據此求處有期徒刑六月，稍嫌過重等一切情狀，量處如主
    文所示之刑，並諭知易科罰金之折算標準，以資懲儆。
據上論斷，應依刑事訴訟法第二百七十三條之一第一項、第二百
九十九條第一項前段，刑法第三百二十一條第一項第二款、第三
十條第一項前段、第二項、第四十七條第一項、第四十一條第一
項前段，刑法施行法第一條之一第一項，判決如主文。
本案經檢察官邱文中到庭執行職務。
中    華    民    國    97    年    11    月    25    日
                  刑事第八庭  法  官   陳彥宏
以上正本證明與原本無異
如不服本判決書應於送達後10日內向本院提出上訴狀
                              書記官   翁其良
中    華    民    國    97    年    11    月    25    日
論罪法條：第321條第1項第2款
中華民國刑法第321條
（加重竊盜罪）
犯竊盜罪而有左列情形之一者，處 6 月以上、 5 年以下有期徒
刑：
一、於夜間侵入住宅或有人居住之建築物、船艦或隱匿其內而犯
之者。
二、毀越門扇、牆垣或其他安全設備而犯之者。
三、攜帶兇器而犯之者。
四、結夥三人以上而犯之者。
五、乘火災、水災或其他災害之際而犯之者。
六、在車站或埠頭而犯之者。
前項之未遂犯罰之。


司法院資訊處製作；財團法人民間司法改革基金會備份。
